臺灣高等法院高雄分院刑事判決　　　　96年度交上易字第94號
上　訴　人　臺灣屏東地方法院檢察署檢察官
被　　　告　甲○○
選任辯護人　黃順天　律師
　　　　　　曾慶雲　律師
上列上訴人因被告過失致死案件不服臺灣屏東地方法院96年度交
訴字第32號中華民國96年6 月29日第一審判決（起訴案號：臺灣
屏東地方法院檢察署96年度偵字第393 號），提起上訴，本院判
決如下：
    主  文
原判決撤銷。
甲○○因過失致人於死，處有期徒刑捌月，減為有期徒刑肆月，
如易科罰金以新臺幣貳仟元折算壹日。
    事  實
一、甲○○於民國（以下同）95年10月17日13時15分許，駕駛車
    牌號碼YK－2512號自用小客車搭載其舅步清心，沿屏東縣內
    埔鄉○○村○○路由南往北方向行駛，途經該路段213 號統
    一超商前，本應注意汽車臨時停車時應依車輛順行方向緊靠
    道路右側；臨時停車或停車，開啟或關閉車門時，應注意其
    他車輛，並讓其先行，而依當時天候晴，日間自然光線，為
    四岔路之縣道，係柏油鋪設之路面，且路面乾燥無缺陷、無
    障礙物等情，並無不能注意之情事，詎甲○○竟疏未注意，
    將車停放緊鄰於快車道旁之慢車道上並貿然開啟車門，適有
    潘淑華無考領機車駕照騎乘車牌號碼CR9-237 號重型機車，
    於同向後方駛來，見狀閃避不及，而撞擊前開自小客車正開
    啟之左車門，致潘淑華人車倒地，受有顱骨骨折、四肢及軀
    幹多處擦傷及挫傷、腦腫等傷害，經緊急送往財團法人義大
    醫院急救，延至同日（17日）23時10分許因傷重不治死亡。
    甲○○於肇事後，在未經有偵查權之機關或公務員發覺為犯
    嫌前，向據報前往現場處理車禍之警員坦承其為車禍之肇事
    者及肇事經過，而願接受裁判。
二、案經潘淑華之夫乙○○及潘淑華之女丙○○告訴及屏東縣警
    察局內埔分局報請臺灣屏東地方法院檢察署檢察官相驗後偵
    查起訴。
    理  由
一、按除被告所犯為死刑、無期徒刑、最輕本刑為3 年以上有期
    徒刑之罪或高等法院管轄第一審案件者外，於已經被告就被
    訴事實為有罪之陳述時，經審判長告知被告甲○○簡式審判
    程序之旨，並聽取公訴人及被告甲○○之意見後，依刑事訴
    訟法第273 條之1 第1 項之規定，裁定進行簡式審判程序，
    先此敘明。
二、上揭事實，業據被告甲○○於警訊、偵查、原審及本院審理
    時均坦承不諱，並有道路交通事故現場圖、道路交通事故調
    查報告表 (一)( 二)各1 紙、勘驗筆錄、現場及車損照片26
    幀附卷可稽。又被害人潘淑華因本件車禍導致顱骨骨折、四
    肢及軀幹多處擦傷及挫傷、腦腫並因而死亡等情，業經臺灣
    屏東地方法院檢察署檢察官督同法醫人員相驗屬實，製有相
    驗筆錄、驗斷書及相驗屍體證明書各1 份在卷足憑，並有財
    團法人義大醫院診斷證明書1 紙在卷可參。按汽車臨時停車
    時應依車輛順行方向緊靠道路右側；臨時停車或停車，開啟
    或關閉車門時，應注意其他車輛，並讓其先行，道路交通安
    全規則第112 條第2 項、第112 條第3 項分別定有明文，此
    為被告應注意之事項，而本件車禍發生時，天候晴、光線為
    日間自然光線，現場位於市縣、無缺陷、障礙物，有上
    開道路交通事故調查報告表各項記載足供參考，依當時情形
    應無不能注意之情事，被告甲○○竟疏未注意於開啟車門時
    注意來車，貿然開啟車門，致後方駛來之潘淑華應變不及，
    擦撞其開啟之車門下緣而肇事，其就本件車禍之發生確有過
    失甚明，又本件經送臺灣省高屏澎區車輛行車事故鑑定委員
    會鑑定結果，亦認為被告甲○○駕駛小客車未緊靠道路右側
    停車向外開啟車門未讓行進中車輛先行為肇事原因，有鑑定
    意見書在卷可考（見95年度相字第596 號卷第60頁）。又被
    害人潘淑華確因本件車禍導致顱骨骨折併腦腫而死亡，被告
    甲○○前開過失行為與被害人潘淑華之死亡間復有相當因果
    關係，亦可認定，足認被告甲○○前揭自白與事實相符，事
    證明確，被告甲○○過失犯行已堪認定。
二、核被告甲○○所為，係犯刑法第276 條第1 項之過失致死罪
    。又被告甲○○於本件車禍肇事後，於有偵查犯罪職權之機
    關知悉其犯罪前，在屏東縣警察局交通隊內埔小隊員警據報
    到場處理時，即趨前向警員坦承肇事並接受裁判，此有屏東
    縣警察局交通隊內埔小隊警員林永新填製之道路交通事故肇
    事人自道情形紀錄表在卷可稽，參以被告甲○○嗣後亦未逃
    避偵審之事實，應認本件被告甲○○合於自首之要件，是依
    刑法第62條前段之規定減輕其刑。
四、原審予以論科，固非無見，惟查被告甲○○所犯過失致死罪
    ，在中華民國96年4 月24日以前，其罪刑合於減刑條件，原
    審未及依中華民國96年罪犯減刑條例規定予以減刑，尚有未
    洽，檢察官據被害人家屬聲請上訴指摘被告甲○○非自首，
    惟經訊之証人即警員林永新於本院審理時陳稱：他（指被告
    甲○○）看到警察，就靠過來，我問他是否肇事者，他說是
    等語，因在肇事現場，被告甲○○看到警察，就走過去，此
    行動即是自首，是被告甲○○符合自首條件，檢察官上訴為
    無理由，惟原判決既有可議，自應予撤銷改判。審酌被告甲
    ○○為高職畢業生，正值青壯，素行尚可，其因駕車疏忽，
    造成被害人死亡無可回復之結果，並致被害人家屬鉅大之心
    理痛苦，應予非難，兼衡其犯後坦承犯行，態度尚佳，並已
    為所保強制責任險140 萬元之賠償給付，惟仍未與被害人家
    屬達成和解等一切情狀，爰仍依原判量處有期徒刑8 月。又
    被告甲○○犯過失致死罪，在96年4 月24日以前，其罪刑合
    於減刑條件，應依中華民國96年罪犯減刑條例規定減刑為有
    期徒刑4 月，並諭知如易科罰金以新臺幣2 千元折算1 日。
據上論結，應依刑事訴訟法第369 條第1 項前段、第364 條、第
299 條第1 項前段，刑法第276 條第1 項、第62條前段、第41條
第1 項前段，刑法施行法第1 條之1 ，中華民國96年罪犯減刑條
例第2 條第1 項第3 款、第7 條第1 項、第2 項，判決如主文。
本案經檢察官許月雲到庭執行職務。
中　　華　　民　　國　　96　　年　　11　　月　　5 　　日
                　　　刑事第六庭  審判長法  官  王憲義
                             　　    　 法  官  邱永貴
                             　    　　 法  官  張盛喜
以上正本證明與原本無異。
不得上訴。
中　　華　　民　　國　　96　　年　　11　　月　　5 　　日
                         　　　         書記官  林明威
附錄本件判決論罪科刑法條：
刑法第276條第1項
因過失致人於死者，處2 年以下有期徒刑、拘役或2 千元以下罰
金。
